臺灣桃園地方法院刑事判決　　　　　　　　　　　　　八十七年度訴字第六六一號
　　公　訴　人　臺灣桃園地方法院檢察署檢察官
　　被　　　告　乙○○
右列被告因違反水土保持法等案件，經檢察官提起公訴（八十六年度偵字第一三０三
號），本院判決如左：
        主  文
乙○○共同違反於山坡地內，開發建築用地、堆積土石、處理廢棄物，其水土保持義
務人，未先擬具水土保持計劃之規定，致生水土流失，處有期徒刑捌月，緩刑肆年。
如附圖編號五所示之工作物鐵皮房屋沒收。
        事  實
一、乙○○明知曲世珍所有編定為林口特定區都市計劃保護區之坐落桃園縣龜山鄉○○○段牛角坡小段第三一五等地號土地，為行政院核定，並經前臺灣省政府公告
    列管之山坡地。所有人即水土保持義務人如欲在其上堆積土石、處理廢棄物、開
    發建築用地，須經調查規劃，依水土保持技術規範實施水土保持之處理及維護，
    且應先擬定水土保持計劃，送請各該目的事業主管機關核定，並監督實施，方可
    行之，不得違反編定使用。詎其與丙○○（應由檢察官另行偵辦）、己○○（業
    經臺灣高等法院判處有期徒刑十月，緩刑四年確定）、曲世珍（業經臺灣高等法
    院判處有期徒刑一年，緩刑四年確定）基於共同之犯意聯絡，於民國八十五年五
    月一日起，以丙○○之名義向曲世珍承租上揭地號之部分土地，由乙○○與丙○○、己○○等為土地使用人，亦為水土保持義務人，並擅自在曾志三所有上開同
    小段第三二一地號（面積０．０九二五公頃）、褚秀欄所有同小段第三一九地號
    （面積０．０一五三公頃）、曲世珍所有同小段第三二０地號（面積０．一八四
    公頃）、承達特殊鋼股份有限公司所有同小段第三一八地號（面積０．０三四公
    頃）及國有之同小段第三一五之四（０．０二七八公頃）地號土地上，濫行傾倒
    、堆積土石，處理廢棄物，並推由丙○○僱請二十位不知情之成年工人在上開土
    地上興建鐵皮倉庫，丙○○、乙○○以十比一之比例出租牟利（其等興建倉庫之
    面積及範圍如附圖編號五所示）。嗣於八十五年六月廿七日，己○○透過不知情
    之鍾桂蓮（業經本院判決無罪確定）通知與之有共同犯意聯絡之陳盛德（經臺灣
    高等法院判處有期徒刑八月，緩刑三年確定），由陳盛德駕駛車牌號碼ＧＡ—一
    二三號大貨車載運廢土在上開土地上傾倒堆積土石後，因大貨車陷溺泥土內未能
    動彈而為警查獲，而該處已遭其等大規模大量濫倒堆積面積甚鉅之廢棄物及擅行
    興建大批倉庫，嚴重破壞環境生態及污染土壤，致生水土流失。
二、案經桃園縣政府警察局龜山分局報請臺灣桃園地方法院檢察署檢察官偵查起訴。
        理  由
一、訊據被告乙○○矢口否認有何公訴人所指違反水土保持法之犯行，辯稱：伊並未
    竊佔土地，當時是伊哥哥丙○○因資金不夠向伊借錢，說要給伊一個保障，所以
    將其中一間倉庫以其之名義為出租人租給他人，後來伊有說不要，丙○○就將錢
    還給伊云云，經查：
（一）上開桃園縣龜山鄉○○○段之全部地段土地，業經行政院於六十八年十一月二
      十一日以臺六八經字第一一七○一號函核定，經前臺灣省政府六十九年二月六
      日以府農山字第一二○一六六號公告為山坡地保育利用條例第三條第一項所稱
      山坡地，另亦係行政院於八十五年一月十三日以臺八五農○一三三五號函核定
      ，經前臺灣省政府於八十五年三月六日府農水字第一二三一四號公告屬水土保
      持法第三條第三款所稱之山坡地範圍之事實，有臺灣省山坡地範圍地段明細表
      在卷可按，復為被告乙○○所不爭執。
（二）桃園縣龜山鄉○○○段牛角坡小段第三一五地號土地之所有權人為曲世珍，有
      土地登記簿影本在卷可查。而同案被告曲世珍將上開土地出租給丙○○等人興
      建倉庫使用等情，業經同案被告曲世珍於警、偵訊時供承明確（見八十五年偵
      字第七三六六號卷第三頁反面、第一六頁反面），並經證人丙○○於本院審理
      時證述：「（當初為何會在那裡蓋倉庫？）因為那塊地有發展的空間，所以我
      跟地主租來要蓋倉庫．．．」等語（見本院九十二年一月六日審判筆錄第七頁
      ）無訛，復有土地及房屋租賃契約在卷可按，雖該契約書記載之承租人為丙○○，然被告乙○○於檢察官偵訊時供稱：「是我哥哥丙○○告訴我說想在系爭
      土地上蓋房子，問我要不要投資，我說好我出了一百三十萬（元）左右，於是
      我們向一位姓曲的人租的，簽約時我有去與他談之結果，是一坪六十元，二次
      租約六年」等語（見八十五年偵字第七三六六號卷第一二四頁反面），堪認被
      告乙○○確有參與丙○○向曲世珍租用上開土地之行為。又證人丙○○確實有
      在上開土地上僱請二十位不知情之成年工人興建倉庫並出租牟利，而被告從中
      獲取十分之一盈餘乙節，亦經證人丙○○於本院審理時證稱：「（請幾位工人
      去蓋？）大約二十個左右。都是成年人．．．」等語（見本院九十三年一月六
      日審判筆錄第八頁），及同案被告己○○於偵訊時供稱：「（盈餘如何分配？
      ）他（指被告乙○○）分取盈餘十分之一，其餘是我們夫婦的」等語（見八十
      五年偵字第七三六六號卷第一二五頁正面）明確，且被告乙○○於本院調查、
      審理時亦坦承：「．．．我只去過現場一、兩次而已．．．」、「．．．我覺
      得那個不是正式申請的東西，所以覺得有點違法」等語（分見本院卷二第六八
      頁、本院九十三年一月六日審判筆錄第一四頁），是被告乙○○辯稱：伊僅係
      借錢給丙○○而已，並未參與丙○○、己○○蓋倉庫出租牟利之行為，實係事
      後卸責之詞，不足採信，亦堪認被告乙○○當時明知未經主管機關許可，擅自
      在上開土地上興建倉庫並不合法，猶仍與其兄嫂丙○○、己○○夫婦二人共同
      在上開土地上興建倉庫牟利之事實。
（三）又桃園縣龜山鄉○○○段牛角坡小段第三一五之四地號土地為國有地；同小段
      第三二一地號土地，為曾志三所有；第三一九地號土地為褚秀欄所有；同小段
      第三二０地號土地為曲世珍所有；同小段第三一八地號土地為承達特殊鋼股份
      有限公司所有乙節，有土地登記簿謄本在卷可按。而證人曾志三、褚秀欄並不
      知其上開所有土地遭被告乙○○等佔用興建鐵皮屋、堆積土石、傾倒廢棄物等
      情，業經證人曾志三、褚秀欄於檢察官偵訊時證述在卷（見八十五年偵字第七
      三六六號卷第一０八頁正面、反面），且被告乙○○僅供承向同案被告曲世珍
      承租上開第三一五地號土地，並有上開土地及房屋租賃契約在卷可按，堪認被
      告乙○○就佔用曲世珍所有上開第三二０地號土地及承達特殊鋼股份有限公司
      所有同小段第三一八地號土地，均未經渠等之許可。至證人褚秀欄於事後知悉
      後，於八十五年四月十三日與丙○○簽訂土地租賃契約，將上開第三一九地號
      土地出租予丙○○使用，固有上開土地租賃契約書附於本院八十六年度訴字第
      一七一號卷內可參，然仍不影響被告乙○○等在他人山坡地未經同意，擅自開
      發建築用地，堆積土石、處理廢棄物之犯行。
（四）被告乙○○確分別佔用上開事實欄所載各地號公有及私有土地從事開發、經營
      ，均經檢察官會同桃園縣桃園地政事務所測量人員至現場履勘測量，製有勘驗
      筆錄及附件Ｄ所示之桃園縣桃園地政事務所土地複丈成果圖在卷可按。而被告
      乙○○亦坦承未擬具水土保持計劃申請主管機關許可。又被告乙○○等分別在
      上開土地上處理廢棄物，堆積土石或開發建築用地，興建鐵皮屋大片山坡地寸
      草不生，土石廢棄物堆積如山，嚴重破壞環境，水源涵養，部分土石已滑落山
      溝，有現場照片多幀在卷可按，並經檢察官現場勘驗屬實，有上開勘驗筆錄可
      按。且上開土地有滑落山溝，影響公共安全等情事，業經桃園縣龜山鄉巡查員
      吳俊龍至現場巡查，製有違規使用山坡地查報表附卷可核（八十五年度偵字第
      八一三一號卷第十六頁、第三十一頁至三十九頁、第四十九頁至五十四頁、第
      六十五頁至八十四頁）。又同案被告陳盛德於上開時、地經同案被告己○○委
      託不知情之鍾桂蓮委請駕駛大貨車至上開土地上傾倒廢土而為警查獲等情，業
      經同案被告己○○、陳盛德於警、偵訊及本院八十六年度訴字第一七一號案件
      審理時供述在卷，核與鍾桂蓮證述之情節大致相符，此經本院調閱前開案卷核
      閱無誤，且有同案被告陳盛德以前開大貨車載運廢土傾倒、陷於泥土、動彈不
      得之照片在卷可資比對（見八十五年度偵字第八一三一號卷第二十頁至二十五
      頁）。至同案被告己○○、陳盛德雖辯稱載廢土是要防止他人傾倒廢土，建擋
      土牆云云，然現場廢棄物堆積如山，同案被告己○○整日在現場，且被告乙○○亦坦承曾至現場一、二次，如何諉稱不知何人傾倒廢棄物？且迄今該處均無
      擋土牆之設置，是渠等上開所辯，要與事實及情理不符，自難採信，足證被告
      乙○○與同案被告己○○、陳盛德均有參與上開犯行，應無疑義。
（五）綜上所述，被告乙○○上開所辯，顯屬卸責之詞，不足採信，本件罪證明確，
      被告乙○○犯行堪以認定，應依法論科。
二、核被告乙○○未先擬具水土保持計劃及報請主管機關核准，復未經他人同意，擅
    自在公有及私人山坡地內開發建築用地興建倉庫、堆積土石、處理廢棄物之行為
    ，係犯水土保持法第三十二條第一項前段及同法第三十三條第三項前段之未擬具
    水土保持計畫，致生水土流失罪。起訴書雖於證據及所犯法條欄漏載水土保持法
    第三十三條第三項之條文，然於事實欄已敘及此部分之犯罪事實，且本院於審理
    時亦告知被告乙○○增列其所犯之上開法條，並請被告一併辯論，是本院自得就
    此部分併予審理。被告乙○○與同案被告曲世珍、己○○、陳盛德及未起訴之丙○○之間，就坐落桃園縣龜山鄉○○○段牛角坡小段第三一五地號土地部分，有
    犯意之聯絡及行為之分擔；被告乙○○就桃園縣龜山鄉○○○段牛角坡小段第三
    一五之四、三二一、三一九、三二０、三一八地號土地部分，與同案被告己○○
    、陳盛德及丙○○之間，亦有犯意之聯絡及行為之分擔，分別成立共同正犯。又
    被告乙○○推由丙○○僱請不知情之成年工人二十名興建倉庫，為間接正犯。被
    告乙○○一行為同時觸犯水土保持法第三十二條第一項前段、第三十三條第三項
    前段之罪，為想像競合犯，應依刑法第五十五條之規定，從一重論以水土保持法
    第三十三條第三項之罪（上開兩罪法定本刑輕重相同，但第三十二條第一項有減
    輕或免除其刑之規定，以第三十三條第三項之罪為重），被告乙○○在前開山坡
    地上開發建築用地、興建倉庫、堆積土石、處理廢棄物開挖整地，其前後行為應
    係基於同一開挖整地目的之接續行為，為包括之一行為。又山坡地保育利用條例
    於八十七年一月七日修正公布，行為時同條例第三十五條第三項、第一項第四款
    之罪以致生公共危險為要件，修正後現行法改為致生水土流失為要件，本案被告
    乙○○所為，僅致生水土流失，在客觀上尚無發生具體之公共危險，故不構成山
    坡地保育利用條例之罪附此敘明。又水土保持法第三十二條第一項所定在公有或
    私人山坡地內未經同意擅自墾殖、占用或從事第八條第一項第二款至第五款之開
    發、經營或使用，致生水土流失或毀損水土保持之處理與維護設施者之構成要件
    ，其本身即含有刑法竊佔罪之性質，為刑法之特別法，亦不另論刑法第三百二十
    條第二項之竊佔罪，公訴人認被告所為另犯刑法第三百二十條第二項之罪，與所
    犯水土保持法所論之罪，有方法、結果之牽連關係云云，容有誤會。至公訴意旨
    亦認被告乙○○與同案被告甲○○就上開犯行間，亦有犯意之聯絡及行為之分擔
    ，為共同正犯云云，然同案被告甲○○當時係向同案被告曲世珍租用桃園縣龜山
    鄉○○○段牛角坡小段第三一五等地號土地興建廠房使用，其與被告乙○○或同
    案被告己○○、丙○○人均不認識，且同案被告甲○○並未佔用起訴書所載之其
    餘土地，其與被告乙○○等人興建之倉庫毫不相干，是自難以同案被告亦在該處
    興建廠房使用，亦認同案被告甲○○與被告乙○○等人就上開犯行間，有犯意之
    聯絡及行為之分擔，而為共同正犯，是公訴意旨上開所認容有誤會；又公訴人雖
    未就被告乙○○於第三人曾志三所有上開同小段第三二一地號（面積０．０九二
    五公頃）、褚秀欄所有同小段第三一九地號（面積０．０一五三公頃）、曲世珍
    所有同小段第三二０地號（面積０．一八四公頃）、承達特殊鋼股份有限公司所
    有同小段第三一八地號（面積０．０三四公頃）及國有之同小段第三一五之四（
    ０．０二七八公頃）地號土地，開發建築用地興建倉庫、堆積土石、處理廢棄物
    部分提起公訴，惟此部分與公訴人已起訴之部分有實質上一罪及想像競合犯之裁
    判上一罪之關係，為起訴效力所及，本院自得併與審理，均附此敘明。爰審酌被
    告乙○○之素行尚佳，大規模整地興建倉庫牟利，破壞水土保持功能及原有地形
    地貌，致生水土流失之危害，及犯罪後之態度等一切情狀，判處如主文所示之刑
    ，以示懲儆。惟念被告乙○○前未曾受有期徒刑以上刑之宣告，有臺灣高等法院
    被告全國前案紀錄表在卷可按，被告乙○○犯罪所涉情節較輕，經此科刑教訓，
    當知所警惕，而無再犯之虞，本院因認其所宣告之刑，以暫不執行為適當，併予
    宣告緩刑四年，以勵自新。如附圖編號五所示在國有及私有山坡地上，未經同意
    擅自開發興建之工作物即鐵皮屋，應依水土保持法第三十二條第五項規定，宣告
    沒收。
三、公訴意旨另以：被告乙○○明知曲世珍所有坐落桃園縣龜山鄉○○○段牛角坡小
    段第一五四之一、一五四之九、一五九、一五九之一、一六一、一六三、一六二
    、一六二之一、之二、之三、一六三之二等地號土地為山坡地，須經擬具水土保
    持計劃，送請各該目的事業主管機關核定，才可以開發建築用地及處理廢棄物，
    詎與甲○○、丙○○、己○○等人基於共同之犯意聯絡，自八十三年九月間起向
    曲世珍承租上開土地，又未經同意竊佔國有之同小段第一五九之五（０．０一一
    四公頃）、一六三之四（０．００六五公頃）地號土地上，大量濫倒堆積面積甚
    鉅之廢棄物及擅行興建大批倉庫出租侔利，嚴重破壞環境生態及污染土壤，肇生
    嚴重土石流失致生公害之公共危險，因認被告乙○○此部分亦犯水土保持法第三
    十二條第一項及刑法第三百二十條第二項之竊佔罪嫌云云，惟訊據被告乙○○堅
    詞否認有公訴人所指之上開犯行，且遍查全卷並無公訴人所指曲世珍曾將其所有
    坐落桃園縣龜山鄉○○○段牛角坡小段第一五四之一、一五四之九、一五九、一
    五九之一、一六一、一六三、一六二、一六二之一、之二、之三、一六三之二等
    地號土地出租予被告乙○○之契約書或供述，況依據卷附土地及房屋租賃契約觀
    之，約定之承租標的物係桃園縣龜山鄉○○○段牛角坡小段第三一五地號土地之
    北部，並未包含曲世珍所有上開地號土地，約定之租賃期間亦係從八十五年十一
    月一日起至九十二年四月三十一日，是公訴人上開所認自屬無據，又依據附圖之
    桃園縣桃園地政事務所土地複丈成果圖所示，被告乙○○與丙○○、己○○所共
    同興建之倉庫應係編號五所示之倉庫，該倉庫興建之位置大部分坐落在第三一五
    地號土地上，正好與上開契約書所載承租土地地號相符，該倉庫其餘佔用之地號
    土地並未佔用同小段第一五九之五（０．０一一四公頃）、一六三之四（０．０
    ０六五公頃）地號之國有土地，至編號一至四所示之倉庫並無證據足資證明被告
    乙○○亦有參與興建，是綜觀全卷，公訴人所舉之證據並無法證明被告乙○○有
    其所指之上開犯行，此部分本應為被告乙○○無罪之判決，惟公訴人認此部分與
    前開論罪部分，有事實上之一罪關係，爰不另為被告乙○○無罪之諭知，附此敘
    明。
四、至同案被告甲○○、丁○○及戊○○均由本院另以簡易判決處刑，併予敘明。
據上論斷，應依刑事訴訟法第二百九十九條第一項前段，水土保持法第三十二條第一
項前段、第五項、第三十三條第三項前段，刑法第十一條前段、第二十八條、第五十
五條、第七十四條第一款，判決如主文。
本案經檢察官陳美華到庭執行職務。
中        華        民        國    九十三   年     一    月   二十九   日
                              臺灣桃園地方法院刑事第二庭
                                  審判長法  官 徐培元
                                        法  官 林晏鵬
                                        法  官 許乃文
右正本證明與原本無異。
如不服本判決，應於判決送達後十日內向本院提出上訴狀( 應附繕本 )，上訴於
臺灣高等法院。
                                        書記官 陳慧玲
中        華        民        國     九十三   年     一   月    二十九  日
附錄本件論罪科刑法條依據：
水土保持法第三十二條、第三十三條。
水土保持法第三十二條
在公有或私人山坡地或國、公有林區或他人私有林區內未經同意擅自墾殖
、占用或從事第八條第一項第二款至第五款之開發、經營或使用，致生水
土流失或毀損水土保持之處理與維護設施者，處六個月以上五年以下有期
徒刑，得併科新台幣六十萬元以下罰金。但其情節輕微，顯可憫恕者，得
減輕或免除其刑。
前項情形致釀成災害者，加重其刑至二分之一；因而致人於死者，處五年
以上十二年以下有期徒刑，得併科新台幣一百萬元以下罰金；致重傷者，
處三年以上十年以下有期徒刑，得併科新台幣八十萬元以下罰金。
因過失犯第一項之罪致釀成災害者，處一年以下有期徒刑，得併科新臺幣
六十萬元以下罰金。
第一項未遂犯罰之。
犯本條之罪者，其墾殖物、工作物、施工材料及所使用之機具沒收之。
水土保持法第三十三條
有下列情形之一者，處新台幣六萬元以上三十萬元以下罰鍰：
一  違反第八條第一項規定未依水土保持技術規範實施水土保持之處理與
    維護，或違反第二十二條第一項，未在規定期限內改正或實施仍不合
    水土保持技術規範者。
二  違反第十二條至第十四條規定之一，未先擬具水土保持計畫或未依核
    定計畫實施水土保持之處理與維護者，或違反第二十三條規定，未在
    規定期限內改正或實施仍不合水土保持技術規範者。
前項各款情形之一，經繼續限期改正而不改正者或實施仍不合水土保持技
術規範者，按次分別處罰，至改正為止，並令其停工，得沒入其設施及所
使用之機具，強制拆除及清除其工作物，所需費用，由經營人、使用人或
所有人負擔。
第一項第二款情形，致生水土流失或毀損水土保持之處理與維護設施者，
處六月以上五年以下有期徒刑，得併科新台幣六十萬元以下罰金；因而致
人於死者，處三年以上十年以下有期徒刑，得併科新台幣八十萬元以下罰
金；致重傷者，處一年以上七年以下有期徒刑，得併科新台幣六十萬元以
下罰金。
